臺灣高等法院刑事判決　　　　　　　 100年度上易字第1487號
上　訴　人
即　被　告　劉宗義
上列上訴人因竊盜案件，不服臺灣新竹地方法院100 年度易字第
130號，中華民國100年5月12日所為之第一審判決（起訴案號：
臺灣新竹地方法院檢察署100年度偵字第3787號），提起上訴，
本院判決如下：
    主  文
上訴駁回。
    理  由
一、按依刑事訴訟法第350條、第361條、第362條、第367條規定
    ，不服地方法院之第一審判決而上訴者，須提出上訴書狀，
    並應敘述具體理由，為上訴必備之程式；其所提出之書狀未
    敘述上訴理由，或僅曾以言詞陳述上訴理由者，均應於上訴
    期間屆滿後二十日內補提理由書於第一審法院。第一審法院
    經形式審查，認逾期未補提上訴理由者，應定期間先命補正
    ；逾期未補正者，為上訴不合法律上之程式，應以裁定駁回
    。倘已提出上訴理由，但所提非屬具體理由者，則由第二審
    法院以上訴不合法律上之程式，判決駁回。而所謂具體理由
    ，必係依據卷內既有訴訟資料或提出新事證，指摘或表明第
    一審判決有何採證認事、用法或量刑等足以影響判決本旨之
    不當或違法，而構成應予撤銷之具體事由，始克當之（例如
    ：依憑證據法則具體指出所採證據何以不具證據能力，或依
    憑卷證資料，明確指出所為證據證明力之判斷如何違背經驗
    、論理法則）；倘僅泛言原判決認定事實錯誤、違背法令、
    量刑失之過重或輕縱，而未依上揭意旨指出具體事由，或形
    式上雖已指出具體事由，然該事由縱使屬實，亦不足以認為
    原判決有何不當或違法者（例如：對不具有調查必要性之證
    據，法院未依聲請調查亦未說明理由，或援用證據不當，但
    除去該證據仍應為同一事實之認定），皆難謂係具體理由，
    俾與第二審上訴制度旨在請求第二審法院撤銷、變更第一審
    不當或違法之判決，以實現個案救濟之立法目的相契合，並
    節制濫行上訴（最高法院97年度台上字第892 號判決亦同此
    意旨）。
二、本件原審判決略以：上訴人即被告劉宗義前因竊盜案件，經
    原審以98年度審易字第523 號判決判處應執行有期徒刑十月
    ，上訴後，經本院以98年度上易字第3080號判決上訴駁回確
    定後，甫於民國100年2月21日執行完畢釋放出監，詎其猶不
    知悔改，意圖為自己不法之所有，於100年4月9日4時許，攜
    帶客觀上足供兇器使用之鉗子、銼刀一支以及美工刀片一片
    等物，侵入被害人林志鴻所有位於新竹縣竹東鎮○○路○段
    421 巷旁之倉庫，竊取被害人林志鴻所有之紅色銅線十五捆
    、灰色電線、一般電線各一捆、水龍頭一組以及鐮刀一支等
    財物得手，於同日4 時45分許欲以自備之手推車搬運離去之
    際，為林志鴻之胞姐林瑞竹發覺，致電其外甥李杰倫在同鎮
    ○○路○段421 巷旁空地予以逮捕，再報警到場當場扣得鉗
    子一支、銼刀一支、美工刀片一片、手電筒一支、手套一雙
    ，以及上開遭竊之紅色銅線十五捆、灰色電線、一般電線各
    一捆、水龍頭一組（遭竊物品價值共約新臺幣〈下同〉3000
    元，均已發還）等物，始悉上情等語。
三、被告不服原審判決，提起上訴，其於100 年6月9日提出之「
    刑事上訴理由狀」所敘述之上訴理由略以：被告經濟條件不
    佳，有一外籍配偶及二個小孩待被告扶養，年屆六十仍需為
    生活奔波辛苦，且被告並無特殊技能專長，找工作不易，此
    因家中經濟陷於困境，一時失慮觸犯刑法，敬請見諒。本次
    被告所竊得物品已經被害人領回，且蒙被害人之寬恕，於警
    詢中表明不育追究被告之刑責，讓被告銘感五內，被告因生
    活所迫，饑寒而起盜心，實屬不該，斗膽懇請法官大人憐憫
    被告貧窮處境，賜判被告較輕之刑責，再給被告一次機會云
    云。
四、原判決已於理由內說明：訊據被告於警詢、偵訊及原審審理
    中均坦承不諱，核與證人林瑞竹、李杰倫於警詢中證述情節
    相符，並有新竹縣政府警察局竹東分局扣押筆錄、扣押物品
    目錄表以及扣案物品照片在卷可稽，此外，有鉗子一支、銼
    刀一支、美工刀片一片、手電筒一支及手套一雙等扣案可佐
    ，被告自白有與之相符證據佐證之，可認被告之自白與事實
    相符，本件事證明確，被告所犯加重竊盜犯行堪以認定。按
    刑法第321 條第1項第3款之攜帶兇器竊盜罪，係以行為人攜
    帶兇器竊盜為其加重條件，此所謂兇器，其種類並無限制，
    凡客觀上足以對人之生命、身體、安全構成威脅，具有危險
    性之兇器均屬之，且祇須行竊時攜帶此種具有危險性之兇器
    為已足，並不以攜帶之初有行兇之意圖為必要（最高法院79
    年臺上字第5253號判例意旨參照）。查被告持供竊盜使用之
    鉗子、挫刀、美工刀片均係金屬製品，質地堅硬，客觀上足
    對人之生命、身體、安全構成威脅，具有危險性，為刑法第
    321 條第1項第3款所稱之兇器無疑。核被告所為，係犯刑法
    第321 條第1項第3款之攜帶兇器竊盜罪。被告有如犯罪事實
    欄所載之前案紀錄，有本院被告前案紀錄表在卷可按，其受
    有期徒刑之執行完畢後，五年以內故意再犯本件有期徒刑以
    上之罪，為累犯，依刑法第47條第1 項之規定加重其刑，並
    審酌被告不思以正當方式謀生，僅因貪圖不法利益，即竊取
    他人物品，顯然欠缺法治觀念，所為侵害他人財產法益，且
    係以攜帶兇器之方式為之，危害社會治安，行為甚不足取，
    惟其犯後坦承犯行，尚有悔意，暨審酌被告已屆六十歲，家
    中有一名外籍配偶、二個稚齡小孩（分別為國小四年級、國
    小二年級）待其扶養，本次因家中經濟陷於困境，一時失慮
    方才觸犯刑法，以及本次被告所竊得物品已由被害人領回，
    且被害人於警詢中表明不欲追究等一切情狀，量處有期徒刑
    七月。復說明扣案之鉗子一支、銼刀一支、美工刀片一片、
    手電筒一支及手套一雙等物，為被告所有，且分別為供遂行
    本件竊盜或預備供犯罪所用之工具，業據被告供承在卷，爰
    依刑法第38條第1項第2款規定宣告沒收等語。原審判決既已
    詳細記載認定被告犯罪之證據及理由，並已審酌關於刑法第
    57條科刑之一切情狀（包括被告犯後坦承犯行，尚有悔意，
    暨審酌被告已屆六十歲，家中有一名外籍配偶、二個稚齡小
    孩〈分別為國小四年級、國小二年級〉待其扶養，本次因家
    中經濟陷於困境，一時失慮方才觸犯刑法，以及本次被告所
    竊得物品已由被害人領回，且被害人於警詢中表明不欲追究
    等一切情狀），在適法範圍內行使裁量權，核無量刑違法或
    不當之情形，且因被告有上開符合累犯之法定加重刑期之情
    況，原審量處被告有期徒刑七月已是法定的最低刑度。被告
    上訴意旨，僅空言泛稱：被告經濟條件不佳，有一外籍配偶
    及二個小孩待被告扶養，年屆六十仍需為生活奔波辛苦，且
    被告並無特殊技能專長，找工作不易，此因家中經濟陷於困
    境，一時失慮觸犯刑法，敬請見諒。本次被告所竊得物品已
    經被害人領回，且蒙被害人之寬恕，於警詢中表明不育追究
    被告之刑責，讓被告銘感五內，被告因生活所迫，饑寒而起
    盜心，實屬不該，斗膽懇請法官大人憐憫被告貧窮處境，賜
    判被告較輕之刑責，再給被告一次機會云云，均不足以影響
    原審判決量刑刑度之本旨，且就原審判決有何不當或違法之
    處，毫無一語提及，自非屬上訴第二審之具體理由，其上訴
    自不合法律上之程式，爰不經言詞辯論予以駁回。
五、據上論斷，應依刑事訴訟法第367條前段、第372條，判決如
    主文。
中    華    民    國   100    年    7     月    18    日
                  刑事第十四庭  審判長法  官  陳志洋
                                      法  官  梁耀鑌
                                      法  官  遲中慧
以上正本證明與原本無異。
不得上訴。
                                      書記官  陳韋杉
中    華    民    國   100    年    7     月    19    日
附錄本案論罪科刑法條全文：
中華民國刑法第321條（加重竊盜罪）
I  犯竊盜罪而有下列情形之一者，處六月以上、五年以下有期
    徒刑，得併科新臺幣十萬元以下罰金：
  一、侵入住宅或有人居住之建築物、船艦或隱匿其內而犯之者
    。
  二、毀越門扇、牆垣或其他安全設備而犯之者。
  三、攜帶兇器而犯之者。
  四、結夥三人以上而犯之者。
  五、乘火災、水災或其他災害之際而犯之者。
  六、在車站、埠頭、航空站或其他供水、陸、空公眾運輸之舟
      、車、航空機內而犯之者。
II  前項之未遂犯罰之。